【裁判字號】    98,簡上附民,21
【裁判日期】    980731
【裁判案由】    請求損害賠償
【裁判全文】
臺灣臺中地方法院刑事附帶民事訴訟判決
                                  98年度簡上附民字第21號
原      告  乙○○
被      告  中華郵政股份有限公司桃園中路郵局
上列被告因詐欺案件（98年度豐簡上字第615號），經原告提起
附帶民事訴訟請求損害賠償事件，本院判決如下︰
    主    文
原告之訴及假執行之聲請均駁回。
    犯罪事實
一、原告聲明求為判決：被告中華郵政股份有限公司桃園中路郵
    局應給付同案被告甲○○新臺幣18萬元整，並自起訴狀繕本
    送達之翌日起至清償日止，按年息百分之5計算之利息。並
    陳明願供擔保請准宣告假執行。
二、被告聲明求為判決：
    被告未為任何聲明或陳述，亦未提出任何書狀。
    理    由
一、按刑事訴訟法第487條第1項所定附帶民事訴訟之對象，除刑
    事被告外，兼及於依民法負賠償責任之人，該條項所稱之「
    依民法負賠償責任之人」，係指該刑事案件中依民法規定應
    負賠償責任之人而言。故附帶民事訴訟之原告所主張之共同
    加害人，在刑事訴訟程序中經認定係共同侵權行為之人，及
    依民法第188條第1項應負僱用人責任之僱用人，即難謂非為
    依民法負賠償責任之人，對之提起是項附帶民事訴訟，自難
    謂為於法無據（最高法院91年度台抗字第560號裁定要旨參
    照）；又刑事訴訟法第487條第1項所定附帶民事訴訟之被告
    ，除刑事被告外，固兼及於依民法負損害賠償責任之人，惟
    附帶民事訴訟之原告所主張之共同加害人，必以在刑事訴訟
    程序中經認定係共同侵權行為之人，始得謂為依民法負賠償
    責任之人，否則對之提起附帶民事訴訟，自難謂為合法（最
    高法院90年度台抗字第549號裁定意旨參照）。查，原告雖
    主張被告中華郵政股份有限公司桃園中路郵局應給付同案被
    告甲○○新臺幣18萬元，並由其代位受領云云，然本件附帶
    民事訴訟所依附之刑事訴訟程序認定之犯罪事實，僅認同案
    被告甲○○係刑法第339條第1項詐欺取財罪之幫助犯，並未
    認定被告中華郵政股份有限公司桃園中路郵局有觸犯任何刑
    罰規定，亦未認定與同案被告甲○○共同犯刑法第339條第1
    項之詐欺取財罪，有前開刑事判決在卷可稽，揆諸上開說明
    ，刑事判決既未認定被告中華郵政股份有限公司桃園中路郵
    局係與同案被告甲○○共犯刑法第339條第1項詐欺罪之共同
    侵權行為人，而原告起訴時就被告中華郵政股份有限公司桃
    園中路郵局所應負之損害賠償責任係主張其得代位受償，並
    未主張依民法第188條或第185條之規定，是本件原告於起訴
    時雖於聲明中請求被告中華郵政股份有限公司桃園中路郵局
    應給付同案被告甲○○新臺幣18萬元，而由原告代位受領，
    然依其主張之事實，原告既未曾提及被告中華郵政股份有限
    公司桃園中路郵局係與同案被告甲○○順為共犯關係，並陳
    明被告中華郵政股份有限公司桃園中路郵局有何違法行為致
    原告受有損害，而應與同案被告甲○○負不真正連帶之損害
    賠償責任，益徵原告於附帶民事訴訟中並未主張被告中華郵
    政股份有限公司桃園中路郵局應與同案被告甲○○負何連帶
    責任，則原告對被告中華郵政股份有限公司桃園中路郵局提
    起本件附帶民事訴訟，難認為合法。根據首揭說明，原告之
    訴，自應駁回，其假執行之聲請，亦失其附麗，應一併駁回
    。
二、據上論斷，應依刑事訴訟法第502條第1項，判決如主文。
中    華    民    國    98    年    7     月    31    日
                  刑事第十三庭  審判長  法  官  陳得利
                                        法  官  何世全
                                        法  官  許月馨
以上正本證明與原本無異。
如不服本判決應於收受判決後10日內向本院提出上訴書狀，並應
敘述具體理由；其未敘述上訴理由者，應於上訴期間屆滿後20日
內向本院補提理由書（均須按他造當事人之人數附繕本）「切勿
逕送上級法院」。
                                        書記官  黃美雲
中    華    民    國    98    年    7     月    31    日


司法院資訊處製作；財團法人民間司法改革基金會備份。
